臺灣桃園地方法院刑事判決　　　　　　　　　　　　八十九年度易字第二七七九號
　　公　訴　人　臺灣桃園地方法院檢察署檢察官
　　被　　　告　辛○○
右列被告因侵占案件，經檢察官聲請簡易判決處刑（八十九年度偵字第一一二三八號
），本院改依通常程序審理，判決如左：
    主  文
辛○○連續意圖為自己不法之所有，而侵占對於業務上所持有之物，處有期徒刑捌月
。
    事  實
一、辛○○係汽車業務銷售人員，分別代理汽車經銷商與客戶簽訂汽車訂購合約及收
    取車款事宜，為從事業務之人，竟基於意圖為自己不法所有之概括犯意，於民國
    八十九年四月三日代理戊○○○股份有限公司（下稱桃苗公司）與客戶徐莊麗美
    （訂約人徐明吉）簽訂汽車訂購合約書，約定扣除牌照及保險費用後實付車款為
    新台幣（下同）六十九萬九千元，辛○○僅將其先後向客戶收取之車款計三萬元
    交予桃苗公司，為清償其私人借款，竟分別於同年四月七日、十七日接續將其向
    客戶收取之車款、牌照及保險費用三十五萬元、三十七萬八千元，扣除牌照及保
    險費用後，應繳交予桃苗公司之車款六十六萬九千元，予以侵占入己，嗣因徐莊
    麗美催促交車，辛○○恐其侵占犯行為公司察覺，乃於同年四月二十七日，將其
    以己○○名義代理桃苗公司與另名客戶周秀惠簽訂汽車訂購合約，而由周秀惠於
    同年四月二十五日匯入桃苗公司在新竹中小企業銀行平鎮分行00000000
    000號帳戶之同額車款六十六萬九千元，謊稱係徐莊麗美之車款，致桃苗公司
    誤將周秀惠所繳交之車款，抵充徐莊麗美應繳交之車款，使徐莊麗美得以順利交
    車，嗣因周秀惠車款遲未入帳而無法交車，經周秀惠向桃苗公司反應後，辛○○
    始坦認將周秀惠所匯入之上開車款挪作徐莊麗美車款而查悉上情。嗣辛○○於同
    年六月二日代理丙○○○股份有限公司（下稱和泰公司）與客戶葉佳興簽訂小轎
    車訂購合約，惟因和泰公司僅銷售商用車，並未代理轎車買賣，辛○○乃透過同
    業調車之方式，向桃苗公司洽訂轎車乙部，然因桃苗公司催促辛○○返還上揭侵
    占車款甚急，辛○○唯恐其侵占徐莊麗美車款一事遭桃苗公司提出告訴，乃承前
    一侵占犯意，將葉佳興所交付之車款二十萬元侵占入己，交予桃苗公司職員甲○○用以清償前揭侵占車款，另向葉佳興收取之四十萬元則交予桃苗公司職員己○○作為調車款項，然上開四十萬元之款項因遭桃苗公司用以抵充前揭侵占車款，
    並取消葉佳興該筆訂單，辛○○為交車與葉佳興，遂另向中部豐田股份有限公司
    草屯營業所調車，並由該公司透過內部作業方式以另名客戶優儀國際股份有限公
    司繳付之車款抵充葉佳興車款後，再由該公司業務員庚○○代辛○○墊付該筆款
    項，使葉佳興得以順利取得買受之車輛。茲辛○○為清償庚○○上開墊款，復賡
    續前一侵占犯意，於同年七月十一日代理和泰公司與丁○○○簽立汽車訂購合約
    書，旋於翌日將丁○○○所繳交和泰公司之車款五十三萬元悉數侵占入己，部分
    用以償還庚○○所墊付之款項，其餘供己花用殆盡，嗣丁○○○因延宕多時未能
    交車，經向和泰公司查詢後，始得悉上情。
二、案經桃苗公司、和泰公司分別訴由台灣桃園地方法院檢察署檢察官聲請簡易判決
    處刑及移送併辦。
    理  由
一、按檢察官聲請以簡易判決處刑之案件，經法院認為有刑事訴訟法第四百五十一條
    之一第四項但書之情形者，應適用通常程序審判之，同法第四百五十二條定有明
    文，經查本件告辛○○被訴侵占乙案，本院認檢察官之聲請有刑事訴訟法第四百
    五十一條之一第四項但書所載之情形，爰依同法第四百五十二條之規定，改依通
    常程序審判，合先敘明。
二、訊據被告辛○○固不否認將客戶徐莊麗美所繳交予桃苗公司之車款三十五萬元挪
    作清償其私人借款之用以及將丁○○○所交予和泰公司之車款五十三萬元予以侵
    占入己等情，惟矢口否認侵占其他款項，辯稱：伊於四月十七日向客戶徐莊麗美
    所收取之車款三十七萬八千元，已於同日以徐莊麗美名義匯入桃苗公司設於新竹
    國際商業銀行平鎮分行00000000000號之帳戶內，此部分之金額伊未
    侵占云云。經查：（一）侵占桃苗公司車款六十六萬九千元部分：業據告訴人桃
    苗公司於九十年十二月二十六日補充告訴理由狀指稱：辛○○與客戶徐莊麗美簽
    立汽車訂購合書書，約定車款為六十九萬九千元，告訴人分別於八十九年四月十
    日、二十六日、二十七日收受由被告交付之上開車款一萬元、二萬元、六十六萬
    九千元後，交付車輛與買受人完成該筆交易，被告另於同年四月二十二日與周秀
    惠簽立汽車訂購合約，約定車款為六十八萬九千元，告訴人僅分別於九十年四月
    二十二日、二十四日收受被告所繳交之車款各一萬元，經周秀惠於同年五月十七
    日向公司提出申訴後，始查悉周秀惠於八十九年四月二十五日匯入公司之車款六
    十六萬九千元，遭被告挪作徐莊麗美車款之用，案發後被告並立具切結書坦承右
    揭侵占情事並承諾於八十九年五月二十九日前償還上開車款等情綦詳，並經告訴
    代理人乙○○到庭指述無訛，並有汽車訂購合約書二紙、周秀惠匯款六十六萬九
    千元至桃苗公司00000000000號帳戶之彰化商業銀行匯款回條聯一紙
    、辛○○坦認挪用徐莊麗美繳交予桃苗公司車款六十六萬九千元後，將周秀惠於
    八十九年四月二十五日匯入新竹中小企業銀行桃苗公司帳戶之同額車款充作徐莊
    麗美之車款等情所書立之切結書，以及承諾於八十九年五月二十九日前還款之承
    諾書各一紙在卷可憑，另參以證人即桃苗公司銷售課長甲○○（原名史御中）於
    本院九十年五月七日、同年十一月七日調查時證稱：因被告欠伊二十萬元，伊有
    急用，請被告儘速償還，之後被告將三十幾萬元交予伊清償借款，伊事後有退還
    她十多萬元，事後辛○○說徐莊麗美匯款單遺失，因周秀惠與徐莊麗美之車款相
    同，被告即將周秀惠之匯款當作是徐莊麗美之車款，嗣因周秀惠遲未交車向公司
    反應，公司向銀行調出周秀蕙匯款單，發現此事，才請被告寫切結書等語及被告
    於本院九十年五月七日、同年八月二十九日庭訊時供稱：伊於四月七日向徐莊麗
    美收三十五萬元車款，交予史課長，其中二十萬元係要清償借款，之後史課長有
    將十五萬元退還伊，因徐莊麗美急著要交車，所以伊就以周秀惠的車款來填補等
    語，核與告訴人桃苗公司之指述大致相符，足徵被告確將其向徐莊麗美收取之車
    款三十五萬元挪作己用，並將周秀惠匯入桃苗公司之同額車款六十六萬九千元謊
    稱係徐莊麗美之車款等節堪以認定，至被告雖於本院九十年五月七日調查時乃至
    審理時均辯稱伊已於八十九年四月十七日以徐莊麗美名義將其車款三十七萬八千
    元匯入桃苗公司在新竹中小企業銀行帳戶內云云，然此不惟與其之前在本院九十
    年三月七日、四月二日調查時供稱徐莊麗美之車款三十七萬八千元係交給史御中
    一節，前後說詞有明顯出入，告訴代理人乙○○亦否認有該筆匯款入帳，而經本
    院函新竹中小企業銀行（即新竹國際商業銀行）平鎮分行檢送桃苗公司0000
    0000000號帳戶於八十九年四月間之存提款紀錄，經該行函附桃苗公司對
    帳單一份，其上並無徐莊麗美或被告匯款三十七萬八千元入上開帳戶之紀錄，此
    有新竹國際商業銀行九十年九月十三日竹商銀平鎮字第三八一─一號函附桃苗公
    司對帳單一份在卷可稽，所辯顯與事實不符，且被告果將該筆款項匯入桃苗公司
    ，何須將周秀惠所匯入之六十六萬九千元謊稱係徐莊麗美之車款，又何以於八十
    九年五月十八日、十九日分別立具切結書及承諾書，除坦認挪用徐莊麗美所交付
    之車款六十六萬九千元，及向桃苗公司謊稱周秀惠所匯入之同額車款係徐莊麗美
    之車款外，並承諾於八十九年五月二十九日前償還上開欠款，其事後種種作所為
    均與其上開辯解不合，其收受徐莊麗美各交付三十五萬元、三十七萬八千元之車
    款、保險及掛牌費用後，將其中車款部分六十六萬九千元挪為己用之事實，已臻
    明確，堪以認定。（二）又查：辛○○於同年六月二日代理和泰公司與客戶葉佳
    興簽訂小轎車訂購合約，惟因和泰公司僅銷售商用車，並未代理轎車買賣，辛○○乃透過同業調車之方式，向桃苗公司洽訂轎車乙部，然因桃苗公司催款甚急，
    辛○○唯恐其侵占徐莊麗美車款一事遭桃苗公司提出告訴，遂將其向葉佳興所收
    取之車款二十萬元交予桃苗公司職員甲○○用以清償前揭侵占自徐莊麗美之款項
    ，而將該筆款項侵占入己，另向葉佳興收取之四十萬元則交予桃苗公司職員己○○用以支付葉佳興車款，然該筆四十萬元之款項因遭桃苗公司抵充上揭侵占車款
    ，並取消該筆葉佳興之訂單，辛○○為交車予葉佳興，乃另向中部豐田股份有限
    公司草屯營業所調車，並由該公司透過內部作業方式以另名客戶優儀國際股份有
    限公司繳付之車款抵充葉佳興車款，使葉佳興得以順利取得其買受之車輛，再由
    該公司業務員庚○○代辛○○墊付該筆款項等節，業據被告自承在卷，核與甲○○於本院九十年五月七日、同年十月七日證稱：事發之後，辛○○有跟伊說葉佳
    興要訂車，但因她財務困難，所長不同意而將訂單取消，伊即催被告儘速將周秀
    惠之車款補足，被告即將二十萬元交予伊，伊那時不知道是葉佳興的車款等語；
    證人己○○於本院九十年十月七日庭訊時證稱：被告有跟伊調葉佳興訂的那部車
    ，有將四十萬元交予伊，伊將該筆款項交給桃苗公司會計，說這是辛○○調的車
    等語若合符節，並有訂購合約書一紙在卷可佐，從而被告自白侵占葉佳興二十萬
    元車款一節，亦堪認定。（三）末查：辛○○為清償庚○○上開墊款，復賡續前
    一侵占犯意，於八十九年七月十一日代理和泰公司與丁○○○簽立汽車訂購合約
    書，旋於翌日將丁○○○繳交予和泰公司之車款五十三萬元侵占入己一節，業據
    被告直承不諱，核與和泰公司告訴代理人壬○○、證人丁○○○指述情節相符，
    並有訂購合約書、丁○○○提領現金五十三萬元之郵局存摺各一紙在卷可憑，此
    部分事證亦臻明確。從而被告上開侵占犯行均堪認定，應依法論科。
二、查被告辛○○係汽車業務銷售人員，分別代理汽車經銷商與客戶簽訂汽車訂購合
    約及收取車款事宜，為從事業務之人，竟先後侵占桃苗公司車款六十六萬九千元
    、侵占葉佳興車款二十萬元及侵占和泰公司車款五十三萬元，核其所為係犯刑法
    第三百三十六條第二項之業務侵占罪，其先後三次侵占犯行，時間緊接、方法類
    同、觸犯構成要件相同之罪，顯係基於概括犯意反覆為之，應依連續犯規定論以
    一罪，並加重其刑，公訴意旨雖未論及侵占葉佳興及和泰公司車款部分，惟該部
    分犯行與本件既有連續犯之裁判上一罪關係，自為起訴效力所及，基於審判不可
    分原則，本院自應併予審究。爰審酌被告身為汽車銷售人員，不思戮力職守，竟
    趁收取車款之便，連續侵占客戶繳予公司之車款，侵占款項之數額、所生危害之
    程度，已返回部分侵占款項以及前未有犯罪紀錄（有台灣高等法院被告全國前案
    紀錄表一紙在卷可考），素行尚端，犯後坦承部分犯行，態度尚稱良好等一切情
    狀，量處如主文所示之刑，以資懲儆。
據上論斷，應依刑事訴訟法第二百九十九條第一項前段、刑法第三百三十六條第二項
、第五十六條，罰金罰鍰提高標準條例第一條前段，判決如主文。
本案經檢察官蔡正雄到庭執行職務。
中      華      民      國      九十一      年      一    月    十七    日
                                      臺灣桃園地方法院刑事第五庭
                                          審判長法  官  江振義
                                                法  官  丁俊成
                                                法  官  鍾淑慧
右正本證明與原本無異。
如不服本判決，應於判決送達後十日內，向本院提出上訴狀。
                                                書記官  吳一凡
中      華      民      國      九十一      年      一    月    十七    日
附論罪科刑依據之法條：
刑法第三百三十六條
對於公務上或因公益所持有之物，犯前條第一項之罪者，處一年以上七年以下有期徒
刑，得併科五千元以下罰金。
對於業務上所持有之物，犯前條第一項之罪者，處六月以上五年以下有期徒刑，得併
科三千元以下罰金。
前二項之未遂犯罰之。
